【裁判字號】    91,交聲,294
【裁判日期】    920129
【裁判案由】    違反道路交通管理處罰條例聲明異議
【裁判全文】
臺灣桃園地方法院刑事交通事件裁定                九十一年度交聲字第二九四號
    原處分機關  交通部公路總局新竹區監理所桃園監理站
    受處分人即
    異  議  人  甲○○  女  二.
右列異議人因違反道路交通管理處罰條例案件，不服交通部公路局新竹區監理所桃園
監理站中華民國九十一年六月十四日壢監違字第裁五三－Ｄ一Ａ七二四六六八號違反
道路交通管理事件裁決書所為之處分（原處分案號：桃園縣警察局舉發違反道路交通
管理事件通知單桃警局交字第Ｄ一Ａ七二四六六八號），聲明異議，本院裁定如左：
       主  文
原處分關於甲○○違反道路交通管理處罰條例第六十條第一項及第六十三條第一項第
一款部分撤銷。
右開撤銷部分，甲○○不罰。
其餘異議之聲明駁回。
        理  由
一、按汽車駕駛人，行經有燈光號誌管制之交岔路口闖紅燈者，處銀元六百元以上一
    千二百元以下罰鍰（即新臺幣一千八百元以上三千六百元以下），道路交通管理
    處罰條例第五十三條定有明文，且汽車駕駛人駕駛汽車違反道路交通管理處罰條
    例第五十三條規定者，除應依該條所規定之罰鍰處罰外，並予記違規點數三點，
    同條例第六十三條第一項第三款亦有規定。次按汽車駕駛人，駕駛汽車有違反道
    路交通管理處罰條例之行為，經交通勤務警察或依法令執行交通稽查任務人員制
    止時，不聽制止或拒絕停車接受稽查而逃逸者，除按各該條規定處罰外，處三千
    元以上六千元以下罰鍰，道路交通管理處罰條例第六十條第一項亦有處罰規定。
    又汽車駕駛人違反道路交通管理處罰條例第六十條第一項規定者，除依原條款處
    罰鍰外，並記違規點數一點，道路交通管理處罰條例第六十條第一項、第六十三
    條第一項第一款規定甚明。再按汽車違反道路交通管理事件有不服指揮稽查而逃
    逸，當場不能或不宜攔截製單舉發者，得逕行舉發之。前項逕行舉發，應記明車
    輛牌照號碼、車型等可資辨明之資料，查明汽車所有人姓名或名稱、住址，並以
    該汽車所有人為被通知人製單舉發之，違反道路交通管理事件統一裁罰標準及處
    理細則第二十三條第一項第四款及第二項定有明文（業於九十一年八月三十日修
    正名稱為「違反道路交通管理事件統一裁罰基準及處理細則」，並刪除第二十三
    條條文，同年九月一日起施行。）。又逕行舉發違反道路交通管理事件，經汽車
    所有人依通知單之應到案日期前到案，並告知違規駕駛人姓名、身分證統一編號
    及住址者，處罰機關應即另行通知違規駕駛人到案依法處理；逾應到案日期，處
    罰機關應依道路交通管理處罰條例第八十五條第三項規定處罰該汽車所有人，違
    反道路交通管理事件統一裁罰標準及處理細則第二十四條亦有明定。
二、本件原處分機關裁決意旨略以：受處分人甲○○所有車號ＩＶＺ─一一五號重型
    機車，於民國九十一年四月二十九日下午四時三十七分許，在桃園縣中壢市○○
    路與中山北路交岔路口，因闖越紅燈左轉，適為桃園縣警察局交通隊中壢分隊員
    警黎宏發現，乃吹哨、鳴笛指揮攔停，詎其竟拒絕停車接受稽查，逕自騎車闖
    紅燈左轉中山北路逃逸，經警員黎宏記下該部機車之車牌號碼，而以其所有該
    部車號機車有前揭違反道路交通管理處罰條例第四十五條第十三款、五十三條、
    第三十一條第六項及第六十條第一項等規定之行為逕行掣單舉發。嗣將舉發通知
    單送達於受處分人後，受處分人雖於舉發通知單上所載應到案日期前提出申訴，
    經請舉發單位調查結果，仍認其有前揭違規行為，乃於九十一年六月十四日依道
    路交通管理處罰條例五十三條、第六十條第一項、第六十三條第一項之規定，共
    計裁處其罰鍰新臺幣四千八百元，並共計予記違規點數四點。
三、訊據異議人即受處分人甲○○矢口否認有於前述時間騎乘其所有前開車號機車在
    前述地點左轉中山路之違規行為，辯稱：伊於當日下午三時三十分前，騎乘上開
    機車自中壢市○○○路出發，由環中東路右轉中山東路，直行前往誠泰銀行中壢
    分行繳支票，再沿原路返回，並未經過福州路與中北路口，亦未該處闖紅燈，或
    聽聞警察有何鳴笛攔停之聲音，且本件未有採證之照片等語。經查：
(一)異議人就於前述違規時間，有無騎乘前開機車乙節，先於交通部新竹區監理所中
    壢分監站申訴時辯稱：前述違規時間，伊還沒下班，不可能騎乘前開機車出門云
    云，有新竹區監理所中壢分監站陳述單一紙在卷可憑，嗣於本院調查中改稱：有
    乘前開機車行經環中東路與中山東路，但未行經違規地點云云（見本院九十二年
    一月二十八日訊問筆錄），其前後辯述不一，是否屬實，非無疑義。且異議人騎
    乘其所有前開車號機車有於前述時、地沿中壢市○○路闖紅燈左轉中山北路之違
    規行為，業據證人即逕行舉發其違規警員黎宏於本院調查時，以具結擔保其舉
    發之真實性，並在擔負偽證罪之心理處罰狀態下證稱：當時伊與同事服巡邏勤務
    ，係站在中北路與福州路口執勤，伊看到異議人騎機車在該路口闖越紅燈往中北
    路直行，伊即在距離約五十公尺處對伊吹警笛，但異議人沒有停下來，當時車很
    多，異議人還往汽車中間穿越過去等語（詳見本院九十二年一月二十八日訊問筆
    錄），而證人黎宏係本件原處分機關所認定受處分人有右開違規行為之原證人
    ，其到庭在本院法官面前具結以言詞供述本件訴訟上之待證事實（即受處分人有
    右開違規事實），因其與受處分人毫無怨懟，自無自陷於偽證罪之追訴而構詞誣
    賴受處分人之理，是本院由其供述已得有受處分人確有右開違規行為之心證，且
    於本件卷存證據資料內並無任何積極證據足以證明該證人之上開供述係屬虛偽，
    亦無有足以令人顯信其供述為不可採之品性證據或前科證據存在，本院自不得僅
    以證人為本件開單告發受處分人之員警而全盤抹煞其在訴訟上所具有之原證人資
    格，而受處分人對上開證人之供述並無法舉出或請本院調查任何對其有利之證據
    資料，以使本院對證人所供述受處分人違規之事實產生任何合理之懷疑，且交通
    警察掣單舉發違反道路交通管理處罰條例所列之違規事實，本質上為行政處分，
    係公務員基於職務上之權力，依法就特定之具體事件所為之具公法上效果之單方
    面行政行為，基於公務員為公法上行為具有公信力之原則，該行政行為當可被推
    定為真正，其據以依法處分之事實認定亦為正確無誤。從而，受處分人在燈光號
    誌已經變為紅燈時，仍騎乘機車由闖越紅燈左轉中山北路行駛，自有闖紅燈行為
    ，其空言否認未闖紅燈云云，無非係卸責之詞，不足採信。從而，原處分機關此
    部分依道路交通管理處罰條例第五十三條及第六十三條第一項第三款規定從輕裁
    處罰鍰新臺幣一千八百元並予記違規點數三點，核無違誤，是受處分人此部分之
    異議為無理由，自應駁回。
(二)至證人黎宏於本院訊問時雖指稱：伊在距離異議人五十公尺處有對異議人吹警
    笛，但異議人未停車，當時車子很多，伊沒有追過去等語（見本院前開筆錄），
    然依當時證人距離異議人約五十公尺遠及人、車很多等情，異議人對於警員以警
    笛攔停，當有不知警員係對其攔停之可能，是異議人辯稱：不知警員攔停等語，
    尚堪採信，故關於本件舉發警員上開不利異議人之證詞，尚無法使本院獲得異議
    人確有違反道路交通管理處罰條例第六十條第一項、第六十三條第一項第一款之
    經交通勤務警察或依法令執行交通稽查任務人員制止時，不聽制止或拒絕停車接
    受稽查而逃逸之事實確信。而依道路交通管理處罰條例第八十九條前段規定，法
    院受理交通事件，準用刑事訴訟法之規定及最高法院七十六年臺上字第四九八六
    號判例「認定犯罪事實所憑之證據，雖不以直接證據為限，間接證據亦包括在內
    ，然而無論直接證據或間接證據，其為訴訟上之證明，須於通常一般之人均不致
    有所懷疑，而得確信其為真實之程度者，始得據為有罪之認定，倘其證明尚未達
    到此一程度，而有合理之懷疑存在而無從使事實審法院得有罪之確信時，即應由
    法院為諭知被告無罪之判決。」所揭示刑事訴訟法關於法院認定事實最重要原則
    之一，即認定被告有罪，須就該有罪事實不能有任何之合理懷疑存在（beyond
    the reasonable doubt）之原則，於法院審理行為人違反道路交通管理處罰條例
    案件時，當有其適用。易言之，法院於審理行為人違反道路交通管理處罰條例案
    件，當踐行完畢調查證據之程序後，為事實之認定時，如就原處分機關所認定之
    行為人違規之事實仍有合理之訴訟上懷疑，而無法百分之百確信行為人確有該當
    於道路交通管理處罰條例各該處罰條文之構成要件事實時，此際即應依訴訟上之
    待證事實「倘有懷疑，則從被告之利益作解釋」之證據法則，作對異議人有利之
    認定。
四、綜上所述，異議人確有在前揭時地騎乘其所有前開車號機車且闖紅燈左轉之違規
    行為，從而，原處分機關依道路交通管理處罰條例第五十三條及第六十三條第一
    項第三款規定從輕裁處罰鍰新臺幣一千八百元並予記違規點數三點，核無違誤，
    異議人此部分之異議為無理由，應予駁回。惟異議人並無駕駛汽車有違反道路交
    通管理處罰條例第六十條第一項、第六十三條第一項第一款之經交通勤務警察或
    依法令執行交通稽查任務人員制止時，不聽制止或拒絕停車接受稽查而逃逸之行
    為，原處分機關不察，就此部分依同條例第六十條第一項、第六十三條第一項第
    一款規定裁處受處分人罰鍰新臺幣三千元，並予記違規點數一點，即有未洽，應
    認異議人此部份之異議為有理由，由本院將原處分關於此部分撤銷，改諭知異議
    人不罰，以資適法。
據上論斷，應依道路交通案件處理辦法第十九條、第二十條前段裁定如主文。
中      華      民      國    九十二    年      一      月    二十九    日
                                    臺灣桃園地方法院交通法庭
                                        法  官    丁俊成
右正本證明與原本無異。
如不服本裁定，應於裁定送達後五日內向本院提出抗告狀。
                                        書記官    簡慧瑛
中      華      民      國    九十二    年      二      月       十     日


司法院資訊處製作；財團法人民間司法改革基金會備份。
